臺灣高等法院民事裁定　　　　　　　　 99年度家上字第195號
上　訴　人　林楓金
被上訴人　　黎均芃
　　　　　　　　　　　　之3
訴訟代理人　張秀芬
訴訟代理人　周宜隆律師
上當事人間離婚事件，本院裁定如下：
    主  文
本件於上訴人得依大陸地區人民進入臺灣地區許可辦法，申請進
入臺灣地區前，停止訴訟程序。
    理  由
一、按當事人於戰時服兵役，有停止訴訟程序之必要者，或因天
    災、戰事或其他不可避之事故與法院交通隔絕者，法院得在
    障礙消滅前，裁定停止訴訟程序。民事訴訟法第181 條定有
    明文。次按為維護國家安全及社會秩序，人民入出境之權利
    ，並非不得限制，但須符合憲法第23條之比例原則，並以法
    律定之。政府為確保台灣地區之安全與民眾福址，規範台灣
    地區與大陸地區人民之往來，並處理衍生之法律事件，特制
    定台灣地區與大陸地區人民關係條例，以為規範，該條例第
    10條規定「大陸地區人民非經主管機關許可，不得進入臺灣
    地區。其許可辦法，由有關主管機關擬訂，報請行政院核定
    之。」；大陸地區人民進入臺灣地區許可辦法第19條第1 項
    第9 款規定「有違反善良風俗之行為者，大陸地區人民申請
    進入臺灣地區，得不予許可；已許可者，得撤銷或廢止其許
    可，並註銷其入出境許可證」。是當事人之一方為大陸地區
    人民，因有違反善良風俗之行為，經主管機關不予許可入境
    臺灣地區時，為保障該當事人其為訴訟程序主體權地位與憲
    法所賦予之訴訟權，自應類推適用民事訴訟法第181 條規定
    ，認該當事人得依大陸地區人民進入臺灣地區許可辦法，申
    請進入臺灣地區應訊時，法院得在此一障礙消滅前，裁定停
    止訴訟程序。
二、查：
  (一)被上訴人以兩造於九十三年間結婚，上訴人為大陸地區人士
    ，於95年3 月5 日生下一子黎健豪，於97年6 月8 日獲准來
    台，因兩造婚姻期間，上訴人不斷索取金錢匯款至大陸，引
    起被上訴人母親懷疑，經由親子血緣鑑定，確定與被上訴人
    間無父子血緣關係，被上訴人始知上訴人與人外遇生子，還
    欺騙被上訴人，使被上訴人遭受金錢與感情之傷害，婚姻難
    以維繫，故依民法第1052條第1 項第2 款及第2 項規定訴請
    離婚等語（見原審調字卷第3-5 頁）。
  (二)原審判決以「上訴人非但與第三人通姦生子，還隱匿其事欺
    騙被上訴人，致被上訴人養育他人子女多年，直至血緣鑑定
    方釐清真相，被上訴人感情遭受嚴重傷害不言自明，被上訴
    人以此為由主張兩造間存有難以維持婚姻之重大事由，自屬
    可信…兩造間確實存有難以維持婚姻之重大事由，主要可歸
    責於上訴人，被上訴人依民法第1052條第2 項規定，訴請離
    婚）應予准許」為由，判決「准被上訴人與上訴人離婚」（
    見本院卷第2-12頁）。上訴人不服，提起上訴，現由本院審
    理中。
  (三)惟，上訴人因妨害家庭案件，經臺灣臺北地方法院98年度易
    字第1735號刑事判決「上訴人有配偶而與人通姦，處有期徒
    刑肆月，如易科罰金，以銀元參佰元即新臺幣玖佰元折算壹
    日；減為處有期徒刑貳月，如易科罰金，以銀元參佰元即新
    臺幣玖佰元折算壹日」，上訴人不服，提起上訴，經本院以
    98年度上易字第2831號判決駁上訴確定， 內政部爰於99年5
    月12日以內授移署移陸榛字第0990933132號處分書廢止上訴
    人依親居留證，並自廢止之日起算3 年內不得再申請進入臺
    灣地區，上訴人並已於98年11月18日出境迄今；又按大陸地
    區人民進入臺灣地區許可辦法第11條規定「大陸地區人民因
    刑事案件經司法機關傳喚者，得申進入臺灣地區進行訴訟」
    ，上訴人如無其他因刑事案件經司法機關傳喚之情事，須俟
    其管制年限期滿後，且符合申請入境之相關規定，始得再進
    入臺灣地區，有內政部入出國及移民署99年12月30日移署移
    陸禾榛字第0990192695號函可證（見本院卷第36頁）。
  (四)據上，上訴人既須俟其管制年限期滿後，且符合申請入境之
    相關規定，始得再進入臺灣地區，足認其於該障礙消滅前，
    有正當理由，無法到庭應訊，是依首揭說明，本件自應類推
    適用民事訴訟法第181 條規定，於上訴人得依大陸地區人民
    進入臺灣地區許可辦法，申請進入臺灣地區前，裁定停止訴
    訟程序。
三、依首開法條裁定如主文。
中    華    民    國  100     年    4     月    13    日
                  民事第十五庭
                      審判長法  官 林恩山
                            法  官 郭松濤
                            法  官 陳雅玲
正本係照原本作成。
如不服本裁定，應於收受送達後10日內向本院提出抗告狀，並應
繳納抗告費新台幣１千元。
中    華    民    國   100    年    4     月    14    日
                            書記官 潘大鵬